【裁判字號】    90,易緝,196
【裁判日期】    901220
【裁判案由】    詐欺
【裁判全文】
臺灣臺北地方法院刑事判決                          九十年度易緝字第一九六號
    公  訴  人  臺灣臺北地方法院檢察署檢察官
    被      告  甲○○
右列被告因詐欺案件，經檢察官提起公訴（八十五年度偵字第一一二七三號），本院
判決如左：
    主  文
甲○○無罪。
    理  由
一、公訴意旨略以：被告甲○○意圖為自己不法之所有，於民國八十四年九月上旬某
    日邀約友人至台北市○○○路○段二九號二樓水晶宮餐廳飲酒作樂，共計消費新
    台幣（下同）四十一萬五千元，被告林賴麗嬌（業據本院以八十六年度易字第三
    二號判決無罪在案）亦知悉上情乃交予台灣銀行板橋分行，支票號碼ＡＣ000
    0000號，發票日為八十五年二月二十九日，金額四十一萬五千元之支票一張
    交由被告甲○○交付該公司之代理人丙○○（已改名為魏駿彰）收受，屆期不獲
    兌現，因認被告涉有刑法第三百三十九條第一項詐欺取財罪嫌云云。
二、按犯罪事實應依證據認定，無證據不得推定其犯罪事實；不能證明被告犯罪者，
    應諭知無罪之判決，刑事訴訟法第一百五十四條、第三百零一條第一項分別定有
    明文。次按以被害人之陳述為認定犯罪之依據時，必其陳述並無瑕疵，且就其他
    方面調查，又與事實相符，始能認有證據能力，最高法院六十一年臺上字第三０
    九九號著有判例可資參照。又刑法第三百三十九條第一項詐欺罪之成立，須意圖
    為自己不法之所有，以詐術使人將本人或第三人之物交付為要件，所謂以詐術使
    人交付，必須被詐欺人因其詐術而陷於錯誤，若其所用方法，不能認為詐術，亦
    不致使人陷於錯誤，即不構成該罪，最高法院著有四十六年臺上字第二六０號判
    例可資參照。即刑法詐欺取財罪之成立，以行為人自始基於為自己或第三人不法
    所有之意圖，以詐術使人交付財物，始能構成；至於民事債務當事人間，有未依
    債之本旨履行給付者，在一般社會經驗上原因非一，或因不可歸責之事由而不能
    給付，或因合法主張抗辯而拒絕給付，或因財產、信用狀況緊縮而無力給付，甚
    至債之關係成立後，始行惡意遲延給付，皆有可能，非必出於自始無意給付之財
    產犯罪一端；是若無足以證明其在債之關係發生時，自始即具有不法所有意圖之
    積極證據，亦僅能令負民事債務不履行之責任，要難以單純債務不履行之狀態，
    即推定被告自始即有不法所有意圖之詐欺犯意。
三、訊據被告甲○○堅詞否認有何詐欺犯行，辯稱：伊為水晶宮餐廳之業績幹部，因
    當初要做業績，所以客戶所簽的帳單伊都要背書，事後因客戶不支付款項，老闆
    轉向伊催討，才會請朋友乙○○（已改名為林丞）幫忙，乙○○所開的支票有一
    些已經兌現，但不知道為何這一張沒有兌現，當時伊亦不知道乙○○的經濟狀況
    如何等語。
四、查證人即水晶宮餐廳之實際負責人丙○○於偵查及本院調查中結證稱：被告在水
    晶宮餐廳掛名副總經理，實際從事業務招攬工作，不問是被告自己或客戶之消費
    都要先簽一張本票，然後由被告即招攬業務的人在備註欄背書，消費的人如果沒
    有地址，就會向招攬業務之人要錢，又被告的報酬是向客戶收得款項之三成，是
    要實際收到錢之後才可以抽成等情，並庭呈水晶宮業務員為客戶背書之本票一份
    附卷（一式二聯）為憑，證人即水晶宮餐廳之幹部王銘璽於本院調查時亦證稱：
    因是他的作業區，由他負責去收，收了之後再抽成，通常是收來之後才抽成給他
    ，他的責任區很多客人等語，核均與被告所辯因其為業績幹部，所以客戶所簽之
    帳單其都要背書等語相符，是被告雖係掛名為水晶宮副總經理，實則為業績幹部
    ，以招攬客戶至水晶宮消費藉以抽取消費款之三成，其為爭取業績而為客戶於本
    票即客戶簽帳單上背書，乃屬人之常情，並係依水晶宮餐廳之內部規定而為，尚
    難認定其於消費簽帳之時有何詐欺取財之犯意。
五、又證人丙○○於本院調查時證稱：被告積欠之四十一萬五千元，其無法確定何部
    分為被告自己消費所簽，何部分為被告幫朋友消費所簽，何部分為被告幫認識客
    戶消費所簽等語，而被告為水晶宮業績幹部，已如前述，其為爭取業績而代認識
    之客戶消費簽帳而背書之情形，衡情應不在少數，況查客戶前來告訴人公司開設
    之水晶宮店消費，是由公司提供場地、酒菜、小姐之服務等，並非由公司僱用之
    幹部所提供，所生消費之民事法律關係，衡情自係存於客戶與告訴人公司之間，
    縱客戶事後拒不付款亦與業績幹部無涉，然因業績幹部曾在客戶簽發之本票背書
    ，而併應負連帶責任，至所謂抽成，僅屬告訴人公司獎勵員工之內部事務，被告
    為爭取業績而積極為客戶簽帳背書本屬常態，而至酒店應酬之客戶，經常自吹自
    擂其財力如何雄厚、排場如何壯觀，真假難辨，況且人之經濟情況與能力並非永
    遠一成不變，因此各該客戶之經濟能力亦非被告所能熟知，縱各該客戶有無法清
    償之情事，而可能涉及詐欺或單純之民事糾紛，亦難認被告與之有何犯意聯絡或
    行為分擔，甚且被告亦因之遭受拖累而遭告訴人公司求償。
六、再者，證人丙○○證述：因為被告已經帶了很多人來消費，但是帳都還沒有清，
    所以要求他把帳清一清，被告才會開這一張票等語，亦與被告所辯因為客戶事後
    不支付消費款項，老闆轉向其催討，所以才會開這一張票等詞一致。則被告開立
    系爭支票亦係因其職務之關係，應老闆之要求而給付，被告交付支票與告訴人公
    司，其目的無非在於清償被告所背書之客戶所積欠之債款，告訴人公司並未因而
    交付任何財物，或為財產上之處分而使被告得任何上財產上之利益，被告之民事
    責任仍未解免，因之被告交付系爭支票與告訴人公司部分亦無從認定被告有何詐
    欺之犯意及行為。
七、綜上所述，依卷內現存之證據僅能證明被告為客戶簽帳背書而各該客戶之消費款
    迄未清償之事實，然各該客戶之消費款未能清償其原因非僅一端，既無任何直接
    證據足資證明被告與各該客戶於至告訴人公司消費之初即有事先謀議假消費之名
    而行詐欺之實（至被告倘於代收各該客戶之消費款項後未予交出而侵占入己，已
    非本院所得審究之範圍，併此敘明），不能證明被告有何公訴人所指之詐欺犯行
    ，自應為無罪之諭知。
八、末按法院認為應科拘役、罰金或應諭知免刑或無罪之案件，被告經合法傳喚無正
    當理由不到庭者，得不待其陳述逕行判決，刑事訴訟法第三百零六條定有明文。
    查本案被告被訴詐欺取財罪應為無罪諭知，已如前述，惟其經本院當庭面告以下
    次應到之日、時、處所及如不到場得命拘提，並記明筆錄在卷，仍無正當理由而
    未到庭，揆之上揭規定，爰不待其陳述逕行判決。
據上論斷，應依刑事訴訟法第三百零一條第一項、第三百零六條，判決如主文。
本案經檢察官蔡立文到庭執行職務。
中      華      民      國      九十    年      十二    月    二十    日
                                    臺灣臺北地方法院刑事第三庭
                                        審判長法  官  徐  世  禎
                                              法  官  陳  德  民
                                              法  官  黎  惠  萍
右正本證明與原本無異
如不服本判決應於送達後十日內向本院提出上訴狀。
                                              書記官  賈  繼  藩
中      華      民      國      九十    年      十二    月    二十    日


司法院資訊處製作；財團法人民間司法改革基金會備份。
